【裁判字號】    88,上訴,4607
【裁判日期】    890208
【裁判案由】    偽造有價證券等
【裁判全文】
臺灣高等法院刑事判決                          八十八年度上訴字第四六七號
    上  訴  人
    即  被  告  丁○○
    指定辯護人  本院甲○
右列被告因偽造有價證券案件，不服臺灣板橋地方法院八十八年度訴字第三七六號，
中華民國八十八年十月廿二日第一審判決（起訴案號：臺灣板橋地方法院檢察署八十
六年度偵字第二五一二七號、八十七年度偵字第一二八三七號）提起上訴，本院判決
如左：
    主  文
原判決撤銷。
丁○○共同連續意圖供行使之用，而偽造有價證券，處有期徒刑柒年；如附表所示偽
造李展華名義簽發之本票伍紙，偽造李展華、戊○○、乙○○印章各壹枚，民國八十
六年七月卅日簽訂出賣人戊○○、買受人李展華名義與出賣人乙○○、買受人李展華
名義之不動產買賣契約書各壹紙內偽造之「李展華」署押及印文，臺北市中山地政事
務所八十六年八月九日收件第二二○三九號抵押權設定登記案件卷內登記申請書、抵
押權設定契約書、及義務人身分證影本上偽造之內政部公印文與加蓋之戊○○印文，
臺北市大安地政事務所八十六年八月六日收件第二五八三六號抵押權設定登記案件卷
內登記申請書、抵押權設定契約書、及義務人身分證影本上偽造之內政部公印文與加
蓋之乙○○印文，偽造戊○○、乙○○身分證各壹枚均沒收。
    事  實
丁○○於民國八十六年間因詐欺案件，經臺灣臺中地方法院判處有期徒刑一年六月，
上訴於本院臺中分院後，於同年七月間結識均已滿十八歲之自稱「陳芬芳」女子與陳
信通二人，經陳信通提議依據報載售屋廣告騙取出賣人所有不動產權利證件、轉向第
三人冒名詐貸金錢花用，竟為籌措民事賠償資金而另行起意詐欺取財。遂與陳信通、
「陳芬芳」三人共同基於概括犯意，意圖為自己不法之所有，推由陳信通在不詳時、
地偽造李展華印章一枚備用，並冒名李展華先向吳保堆、吳林麗香夫婦租得臺北縣永
和市○○路○段一二五巷九號二樓財訊代書事務所，由「陳芬芳」出面自稱該事務所
之代書，丁○○則化名李友誠夥同對外行騙。先由陳信通、丁○○二人佯充叔侄，循
報載廣告前往臺北市○○路廿八號十一樓，向屋主戊○○佯示願以新臺幣（下同）七
百一十萬元購買該處房屋及基地所有權應有部分，並先交付訂金五萬元示信；二人復
冒充父子，相偕前往臺北市○○街一五九巷四二號，向屋主乙○○謊稱李展華為古董
商，擬購該處房地以供李友誠結婚之用，雙方約於同年七月廿八日晚間在財訊代書事
務所洽談售價，議定總價新臺幣（下同）六百九十萬元。同月卅日下午，丁○○與陳
信通、「陳芬芳」前往臺北市○○路巴布豆咖啡屋，由陳信通再向戊○○交付一百三
十七萬元以堅其信，進而以前述偽造之李展華印章與戊○○簽訂不動產買賣契約書一
紙加以行使（計於其上偽造李展華之署押一枚、印文七枚），同時意圖供行使之用，
偽造如附表一所列李展華名義本票二紙交付戊○○，丁○○則在旁幫腔，致戊○○陷
於錯誤，當場交付其所有印鑑證明、戶籍謄本、身分證影本及前述買賣標的之不動產
所有權狀予冒充代書之「陳芬芳」。丁○○等三人復於同日晚間在財訊代書事務所內
，使用同上手法，由陳信通佯充大學教授，向乙○○交付一百三十八萬元以堅其信，
使用前述偽造之李展華印章再與乙○○簽訂不動產買賣契約書一紙加以行使（計於其
上偽造李展華之署押一枚、印文六枚），復意圖供行使之用，偽造如附表二所列李展
華名義本票三紙交付乙○○，丁○○亦在旁幫腔，致乙○○同陷錯誤，亦將其所有印
鑑證明、戶籍謄本、身分證影本及前述買賣標的之不動產所有權狀當場交予冒充代書
之「陳芬芳」。三人詐得上述證件之後，即推由陳信通、「陳芬芳」於不詳時、地偽
造乙○○與戊○○之印鑑章並以自己之照片偽造彼二人之身分證（各含偽造內政部公
印文一枚）備用。再於同年八月初推由陳信通與「陳芬芳」分頭行使上述偽造乙○○
、戊○○身分證與印鑑章，連同前此詐得乙○○、戊○○所有前開不動產所有權狀、
印鑑證明等資料，與冒名黃武強之丁○○三人偕同連續向丙○○與臺灣特信股份有限
公司連續詐取財物。先後偽造以乙○○、戊○○為義務人名義之抵押權設定契約書與
抵押權設定登記申請書加以行使，佯稱願以上述不動產辦理抵押貸款。丁○○、陳信
通於當月三日至五日間，並先後藉詞擬為裝潢，向乙○○借用鑰匙，帶丙○○前往上
述乙○○之房屋查看。致使丙○○與臺灣特信股份有限公司職員陳麗香、陳智平相繼
陷於錯誤，先後同意貸予金錢，利用不知情之代書羅秋香、方敬賢分別於同年八月六
日及九日向臺北市大安地政事務所及中山地政事務所申請最高限額四百五十萬元及六
百五十萬元之抵抵押權設定登記（並均於申請登記時在義務人身分證影本上以偽造之
印鑑章加蓋印文證明其與原本相符），以明知不實之事項連續使該管地政人員登載於
職務上所掌之不動產登記簿，因而分別向丙○○與臺灣特信股份有限公司詐得四百二
十萬元及五百萬元。以上偽造印章、偽造身分證、偽造私文書進而行使，暨使公務員
為不實登載之行為，各足生損害於公眾對戶政、地政登記體制之信賴與戊○○、乙○○、丙○○及臺灣特信股份有限公司之權益。經戊○○、乙○○告訴，由法務部調查
局北部機動組移送臺灣板橋地方法院檢察署檢察官偵查起訴。
    理  由
一前述犯罪事實，業經上訴人於法務部調查局調查時及檢察官偵查中坦白承認，與被
  害人戊○○、乙○○、丙○○及證人陳麗香、陳智平、林雙祿、孟昭儒、吳孟霖、
  方敬賢、吳保堆、吳林麗香指證情形相符，並有不動產買賣契約書、偽造本票、抵
  押權設定契約書及登記申請書、偽造身分證影本、臺灣特信股份有限公司支付款項
  之支票影本在卷可為佐證。上訴人於審理中空言翻異，辯稱並未參與陳信通與「陳
  芬芳」所設騙局、對於上述犯行悉不知情云云，但未提出任何確切之反證以憑調查
  ，無從推翻已有旁證之初供。事證明確，犯行已可認定。
二上訴人所為，係犯刑法第二百零一條第一項、第二百十六條、第二百十條、第二百
  十二條、第二百十四條、第二百十八條第一項、第三百三十九條第一項之罪。偽造
  印章為偽造有價證券與偽造私文書之階段行為，偽造身分證與偽造私文書之低度行
  為，與行使偽造有價證券之低度行為，各為較高度之行使偽造身分證、行使偽造私
  文書與偽造有價證券犯行所吸收，俱不另論罪。其與陳信通及「陳芬芳」間基於共
  同犯罪之意思聯絡，或則分擔構成要件行為，或則推由其中一人或數人下手實施，
  皆為共同正犯。彼三人利用不知情之代書方敬賢、羅秋香使公務員惟為不實之登載
  ，為間接正犯。先後多次詐欺取財、行使偽造私文書、行使偽造身分證、使公務員
  為不實登載及偽造有價證券行為，各係於相近之時間內，以相同之手法觸犯同一構
  成要件之罪名，顯然出於概括犯意，分別依連續犯規定以一罪論並加重其刑。所犯
  各罪有方法結果之牽連關係，從一重依偽造有價證券罪處斷。原審據以論罪科刑，
  雖非無見，但上訴人與陳信通、「陳芬芳」共同偽造李展華名義之有價證券多紙，
  所侵害之財產法益同屬一人，原審誤論以想像競合犯，又對上訴人等偽造抵押權設
  定契約書與抵押權設定登記申請書及偽造公印文漏未論列，且漏未就該部分文書上
  偽造之印文與偽造戊○○、乙○○之印鑑章宣告沒收，均有未合。被告上訴否認犯
  罪雖無可取，但原判決既有可議，即屬無可維持，應由本院撤銷改判。審酌上訴人
  於前案訴訟繫屬中另行起意參與本案犯罪，惡性不輕，審理中砌詞翻供缺乏具體悔
  過認錯表現，及其尚非首謀等一切情狀，認宜量處如主文所示之刑。附表所示偽造
  李展華名義簽發之本票伍紙，偽造李展華、戊○○、乙○○印章各壹枚，民國八十
  六年七月卅日簽訂出賣人戊○○、買受人李展華名義與出賣人乙○○、買受人李展
  華名義之不動產買賣契約書各壹紙內偽造之「李展華」署押及印文，臺北市中山地
  政事務所八十六年八月九日收件第二二○三九號抵押權設定登記案件卷內登記申請
  書、抵押權設定契約書、及義務人身分證影本上偽造之戊○○印文，臺北市大安地
  政事務所八十六年八月六日收件第二五八三六號抵押權設定登記案件卷內登記申請
  書、抵押權設定契約書、及義務人身分證影本上偽造之乙○○印文，皆未能證明業
  已滅失，既係依法應行沒收之物，均予宣告沒收。至於偽造之戊○○、乙○○身分
  證（含所貼用之共犯「陳芬芳」、陳信通照片及其上偽造之公印文）為共犯所有供
  犯罪所用之物，雖未扣案，但不能證明業已滅失，亦應沒收。
三被告經合法傳喚，無正當理由不到庭，不待其陳述，逕為判決。
四依刑事訴訟法第三百六十九條第一項前段、第三百七十一條、第三百六十四條、第
  二百九十九條第一項前段，刑法第二十八條、第五十六條、第二百零一條第一項、
  第二百十六條、第二百十條、第二百十二條、第二百十四條、第二百十八條第一項
  、第三百三十九條第一項、第五十五條、第二百零五條、第二百十九條、第三十八
  條第一項第二款，罰金罰鍰提高標準條例第一條前段，判決如主文。
本案經檢察官劉靜婉到庭執行職務。
中     華     民     國    八十九   年       二       月       八       日
                             臺灣高等法院刑事第十五庭
                                 審判長法  官  劉  叡  輝
                                       法  官  黃  瑞  華
                                       法  官  林  勤  綱
右正本證明與原本無異。
如不服本判決應於收受送達後十日內向本院提出上訴書狀，其未敘述上訴之理由者並
得於提起上訴後十日內向本院補提理由書（均須按他造當事人之人數附繕本）。
                                       書記官  陳  啟  文
中     華     民     國    八十九   年       二       月      十四      日
附錄：本案論罪科刑法條全文
刑法第二百零一條第一項
意圖供行使之用，而偽造、變造公債票、公司股票或其他有價證券者，處三年以上十
年以下有期徒刑，得併科三千元以下罰金。
附表一：
┌──┬─────┬───┬─────┬─────┬──────┬──────────┐
│編號│票據號碼  │發票人│發  票  日│到  期  日│票 面 金 額 │  備            註  │
├──┼─────┼───┼─────┼─────┼──────┼──────────┤
│ 一 │TH0000000 │李展華│八十六年七│八十六年八│二百十七萬元│並蓋用偽造之「李展華│
│    │          │      │月三十日  │月十五日  │            │」名義印文三枚於上  │
├──┼─────┼───┼─────┼─────┼──────┼──────────┤
│ 二 │TH0000000 │同  右│同      右│八十六年八│三百五十五萬│並蓋用偽造之「李展華│
│    │          │      │          │月二十日  │元          │」名義印文一枚於上  │
└──┴─────┴───┴─────┴─────┴──────┴──────────┘
附表二：
┌──┬─────┬───┬─────┬─────┬──────┬──────────┐
│編號│票據號碼  │發票人│發  票  日│到  期  日│票 面 金 額 │    備         註   │
├──┼─────┼───┼─────┼─────┼──────┼──────────┤
│ 一 │TH0000000 │李展華│八十六年七│八十六年八│二百零七萬元│並蓋用偽造之「李展華│
│    │          │      │月三十日  │月二十日  │            │」名義印文兩枚於上  │
├──┼─────┼───┼─────┼─────┼──────┼──────────┤
│ 二 │TH0000000 │同  右│同      右│八十六年八│九十五萬元  │ 同             右  │
│    │          │      │          │月二十五日│            │                    │
├──┼─────┼───┼─────┼─────┼──────┼──────────┤
│ 三 │TH0000000 │同  右│同      右│八十六年九│二百五十萬元│ 同             右  │
│    │          │      │          │月一日    │            │                    │
└──┴─────┴───┴─────┴─────┴──────┴──────────┘


司法院資訊處製作；財團法人民間司法改革基金會備份。
